【裁判字號】    99,消債更,27
【裁判日期】    990607
【裁判案由】    更生
【裁判全文】
臺灣桃園地方法院民事裁定            99年度消債更字第27號
聲  請  人
即  債務人  邱保險
上列聲請人因消費者債務清理事件聲請更生，本院裁定如下：
    主  文
債務人邱保險自中華民國九十九年六月八日下午五時起開始更生
程序。
命司法事務官進行本件更生程序。
    理  由
一、按法院開始更生程序之裁定，應載明其年、月、日、時，並
    即時發生效力。次按法院裁定開始更生或清算程序後，得命
    司法事務官，進行更生或清算程序，必要時，得選任律師、
    會計師或其他適當之自然人或法人一人為監督人或管理人。
    消費者債務清理條例第45條第1 項、第16條第1 項分別定有
    明文。
二、本件聲請意旨略以：聲請人民國98年、99年平均每月收入分
    別為新台幣（下同）25,390元、24,475元，因每月須支出生
    活必要費用及扶養費25,960元，實無力負擔現有債務4,093,
    929 元，嗣聲請人於97年9 月向最大債權銀行國泰世華商業
    銀行（下稱國泰世華銀行）聲請協商，然協商不成立，經國
    泰世華銀行開立協商不成立通知書，為此聲請更生等語。
三、經查：
  (一)聲請人至99年3 月止積欠債務合計4,122,123 元（聲請狀載
    4,093,929 元），包含華南銀行139,000 元、國泰世華銀行
    1,063,410 元（聲請狀載1,054,296 元）、花旗銀行542,25
    3 元、荷蘭銀行479,622 元（聲請狀載460,542 元）、渣打
    國際商業銀行564,237 元、聯邦銀行66,721元、遠東銀行25
    2,287 元、永豐銀行242,438 元、中國信託銀行244,581 元
    、美國運通信永卡公司527,574 元，而其名下財產有汽車3
    台（分別為1982年出廠、廠牌Volvo 、汽缸容量2,849c.c.
    ；1990年出廠、廠牌三富、汽缸容量1,397c.c. ；1986年出
    廠、廠牌中華、汽缸容量783c.c. ）等情，業據聲請人提出
    財團法人金融聯合徵信中心當事人查詢個人資料（信用報告
    ）回覆書、財政部台灣省北區國稅局財產歸屬資料清單、聲
    請人之債權人清冊，足堪認定。
  (二)據聲請人提出之財政部台灣省北區國稅局96、97年度綜合所
    得稅各類所得資料清單、98年度10月至12月良福保全公司工
    資明細表、薪資轉帳明細、99年度1 、2 月東京都保全員工
    所得明細，聲請人於96年、97年平均每月薪資為4,946 元〔
    計算式：（94,708元＋24,000元）÷24＝4,946 元，小數點
    以下四捨五入，下同〕，98年月每月薪資為25,390元（見本
    院卷第27-31 頁），聲請人並於99年4 月7 日訊問期日自陳
    99年1 月至3 月薪資每月為24,500元（見本院卷第74頁）。
    又聲請人稱其每月必要支出及大姊、母親扶養費達25,960元
    （包括每月房租及管理費8,910 元、書籍費1,000 元、醫療
    費用1,000 元、水電瓦斯費1,700 元、網路費350 元、治裝
    費1,000 元、清潔用品費用500 元、伙食費6,000 元、交通
    費1,500 元、母親及大姊扶養費4,000 元）。其中扣除房租
    及管理費、扶養費共計12,910元（計算式：8,910 元+4,000
    元=12,910 元），聲請人每月生活必要費用尚需13,050元（
    計算式：25,960元-12,910 元=13,050 元），顯逾行政院內
    政部公告之98年度台灣省平均每人每月生活之最低生活費9,
    829 元，應以前開9,829 元為度，方為合理。另房租及管理
    費8,910 元之支出，業經聲請人提出房屋租賃契約書、按時
    繳納房租之帳戶出入明細為證（見本院卷第45 -54頁），應
    屬可信，惟如前開明細及聲請人99年4 月7 日訊問期日自陳
    ，99年起每月受有縣政府3,600 元（98年為3,000 元）之租
    金補助（見本院卷第74頁反面），自應從房租及管理費支出
    金額部分扣除，即以每月房租及管理費5,310 元（計算式：
    8,910 元-3,600元=5,310元）列計，方為聲請人每月實際支
    出之房租、管理費數額。又聲請人陳報其母之扶養義務人數
    為4 人，以前述內政部公告之98年度台灣省平均每人每月生
    活之最低生活費9,829 元為標準，計算每名扶養義務人每月
    應負擔之扶養費金額應為2,457 元；而聲請人陳報其姐為重
    度智障，扶養義務人數為3 人，以前述內政部公告之98年度
    台灣省平均每人每月生活之最低生活費9,829 元為標準，計
    算每名扶養義務人每月應負擔之扶養費金額應為3,276 元，
    稽聲請人陳報每月負擔母親及大姊之扶養費為4,000 元，尚
    低於以前開標準計算之額度5,733 元（計算式：3,276 元＋
    2,457元＝5,733元），堪屬可採。
四、據上，聲請人現每月薪資則為24,500元，扣除其每月生活必
    要支出、房租及管理費、扶養費合計19,139元（計算式：9,
    829 元＋5,310 元＋4,000 元＝19,139元），每月僅有5,36
    1 元（計算式：24,500元- 19,139元=5,361元）之餘額可供
    償債，觀以聲請人之債權金融機構於前開訊問期日提出每月
    償還15,000元之還款條件，聲請人稱其有不能清償債務之事
    實，實屬無訛。另聲請人之債權金融機構固稱其於97年8 、
    9 月間曾提供聲請人二階段還款方案，第一階段每月清償5,
    000 元，惟聲請人於96、97年度之每月平均收入僅4,946 元
    ，已如前述，並無足負擔前開還款條件之可能，無礙於本院
    認定聲請人確有不能清償債務之情事。此外，本件另查無聲
    請人有消費者債務清理條例第6 條第3 項、第8 條或第46條
    各款所定駁回更生聲請之事由存在，則其聲請更生，應屬有
    據，並依首揭規定命司法事務官進行本件更生程序，爰裁定
    如主文。
中    華    民    國    99    年    6     月    7     日
              民事第一庭    法      官  郭俊德
上為正本係照原本作成。
本件不得抗告。
中    華    民    國    99    年    6     月    7     日
                            書  記  官  黃澧

司法院資訊處製作；財團法人民間司法改革基金會備份。
